臺灣新竹地方法院民事裁定
111年度消債聲免字第1號
聲  請  人  
即債務人    黃祐琪  


上列當事人因消費者債務清理事件，聲請免責，本院裁定如下：
 
    主  文
聲請人即債務人黃祐琪應予免責。 
    理  由
一、按法院裁定開始清算程序後，債務人有薪資、執行業務所得
    或其他固定收入，而普通債權人之分配總額低於債務人聲請
    清算前2年間，可處分所得扣除自己及依法應受其扶養者所
    必要生活費用之數額者，法院應為不免責之裁定，消費者債
    務清理條例（下稱消債條例）第133條前段定有明文。又債
    務人因該條例第133條之情形，受不免責之裁定確定後，繼
    續清償達該條規定之數額，且各普通債權人受償額均達其應
    受分配額時，得聲請法院裁定免責，復為該條例第141條所
    明定。是若債務人繼續清償達第133條所訂數額而依第141條
    規定聲請法院裁定免責時，法院即無裁量餘地，應為免責之
    裁定（司法院97年第4期民事業務研究會第15號研究意見參
    照）。
二、本件聲請意旨略以：聲請人前經本院認定具消債條例第133
    條規定之事由，於民國（下同）110年10月27日以110年度消
    債職聲免字第6號裁定不予免責確定後，已繼續清償達消債
    條例第133條規定之數額，且各相對人亦均按比例受償，現
    已償還新臺幣（下同）共計352,334元，爰依消債條例第141
    條之規定，聲請裁定准予免責等語。
三、經查：
㈠、聲請人前於108年12月24日向本院聲請清算，經本院以109年
    度消債清字第2號裁定准自109年6月24日下午4時起開始清算
    程序，復經本院司法事務官以109年度司執消債清字第23號
    裁定清算程序終結確定，惟聲請人有消債條例第133條前段
    所定不免責事由，經本院於110年10月27日以110年度消債職
    聲免字第6號裁定不免責並已確定等情，業經本院依職權調
    取本院109年度消債清字第2號、109年度司執消債清第23號
    、110年度消債職聲免字第6號卷宗核閱屬實。從而，聲請人
    前經本院依消債條例第133條規定裁定不予免責，則其再依
    同條例第141條向本院聲請免責，揆諸首揭說明，本院即應
    審酌聲請人是否符合消債條例第141條規定，即債務人清償
    是否達第133條所定數額，及全體普通債權人受償額是否均
    達應受分配額等要件。
㈡、本院前開裁定（110年度消債職聲免字第6號）認定聲請人構
    成消債條例第133條事由而裁定不免責，並指明聲請人於聲
    請清算前二年間可處分所得總額扣除自己及依法應受其扶養
    者必要生活費用總額後，尚餘963,216元，普通債權人於清
    算程序中之分配總額為610,882元等情，有前開裁定附於本
    院110年度消債職聲免字第6號卷內可參。又聲請人主張其於
    本院110年度消債職聲免字第6號裁定確定後，已繼續清償普
    通債權人，總計清償352,334元，已達消債條例第133條所定
    之數額，且各債權人受償額均達其應受分配額等情，業據其
    提出清償證明、銀行轉帳資料附卷為憑（見本院卷第17-29
    頁），經本院依職權函查各債權人是否受償，玉山綜合證券
    股份有限公司、國票綜合證券股份有限公司、玉山商業銀行
    股份有限公司、康和綜合證券股份有限公司、永豐金證券股
    份有限公司對受償金額未予以爭執，此有上開債權人陳報狀
    在卷為證（見本院卷第61、65、67、73-75、79頁），至債
    權人第一金證券股份有限公司、元大證券股份有限公司則對
    本院函查之聲請人主張還款金額未具狀爭執，既有清償證明
    、銀行轉帳資料可據，是聲請人主張其於受不免責裁定確定
    後，已清償達消債條例第133條所定數額，且各普通債權人
    受償額達其應受分配額，堪信真實，則其依消債條例第141
    條規定聲請免責，即屬有據。
㈢、至債權人永豐金證券股份有限公司、國票綜合證券股份有限
    公司表示聲請人經本院裁定不免責並於110年11月16日確定
    後，竟能再提出352,334元清償各債權人，顯然其先前於清
    算程序中曾隱匿財產，自不應予免責（見本院卷第67、91-9
    5頁）。另債權人玉山綜合證券股份有限公司、永豐金證券
    股份有限公司、康和綜合證券股份有限公司，均表示聲請人
    應依消債條例第142條之規定，清償各債權人債權之數額均
    達債權額之百分之二十以上時，始得免責，本件債權人受償
    額均未達此比例，故不應免責，而玉山商業銀行股份有限公
    司則表示不同意聲請人免責等語。惟按「若債務人繼續清償
    達第133條所訂數額而依第141條規定聲請法院裁定免責時，
    法院即無裁量餘地，應為免責之裁定」（司法院97年第4期
    民事業務研究會第15號研究意見參照）。據此，本件聲請人
    前因構成消債條例第133條規定不免責事由，經本院裁定不
    免責確定後，依消債條例第141條規定，聲請人於符合清償
    債權人金額達同條例第133條所定之數額，且各債權人受償
    額均達其應受分配額之要件，即得聲請免責，債權人主張適
    用消債條例第142條之規定，債務人清償債權額需達百分之
    二十以上時，始得免責云云，已有誤解而不可採。再者，消
    債條例第141條規定之立法目的，係在鼓勵聲請人利用其薪
    資、執行業務所得或其他固定收入清償債務，以獲得免責，
    本件亦無卷證資料顯示聲請人係以另行舉債或以隱匿之財產
    繼續清償債務，是縱聲請人清償之金額未合於債權人主觀上
    之期待，其依法自得聲請免責，且於合於法定要件後，仍應
    予免責。揆諸上開說明，本院僅需就其有無符合消債條例第
    141條之要件而為審查，無須再斟酌原不免責事由之情節及
    其他一切情狀，是債權人所執前開主張，尚非可採，附此敘
    明。
四、綜上所述，本件聲請人前於受不免責之裁定確定後，已繼續
    清償債務達消債條例第133條所規定之數額，且各普通債權
    人受償額均達其應受分配額，已符合同條例第141條第1項所
    規定之免責事由。從而，聲請人聲請免責，為有理由，應予
    准許，爰裁定如主文。
中    華    民    國    111    年     8     月   8    日
                  民事第二庭  法  官  鄭政宗
以上正本係照原本作成。
如不服本裁定，應於裁定送達後10日內，以書狀向本院提出抗告
，並繳納抗告費新臺幣1000元。
中    華    民    國    111    年    8     月   8     日
                              書記官  黃志微